【裁判字號】    97,交聲,884
【裁判日期】    970429
【裁判案由】    違反道路交通管理處罰條例聲明異議
【裁判全文】
臺灣臺北地方法院交通事件裁定         97年度交聲字第884號
原處分機關  臺北市交通事件裁決所
異議人即
受處分人    甲○○
上列異議人即受處分人因違反道路交通管理處罰條例案件，對於
臺北市交通事件裁決所民國九十七年三月二十日所為之處分（原
處分：北市裁二字第裁２２—ＡＥＷ６０９４６６號），聲明異
議，本院裁定如下：
    主  文
異議駁回。
    理  由
一、按「汽車車身、引擎、底盤、電系等重要設備變更或調換，
    或因交通事故遭受重大損壞修復後，不申請公路主管機關施
    行臨時檢驗而行駛者，處汽車所有人新臺幣（下同）二千四
    百元以上九千六百元以下罰鍰，並責令其檢驗，道路交通管
    理處罰條例第十八條第一項定有明文。又依道路交通安全規
    則附件十五「汽車設備規格變更規定」，其中電系設備－頭
    燈（氣體放電式頭燈），如於民國九十五年十二月三十一日
    前改裝者，得免出具安裝證明及統一發票，且其氣體放電式
    頭燈得免使用經車輛零組件形式安全審驗合格之燈泡，經公
    路監理機關依氣體放電式頭燈檢驗標準檢驗合格，辦理變更
    登記。另依道路交通安全規則第二條第一款所定，汽車指在
    道路上不依軌道或電力架線而以原動機行駛之車輛（包括機
    器腳踏車），故機車駕駛人亦應依上揭規定為之。
二、異議人即受處分人甲○○於九十七年一月四日上午十時十六
    分許，騎乘車號：Ａ２Ｗ—８８８號重型機車行經臺北市○
    ○○路、經貿一路交岔路口時，經警攔查發現該部機車之車
    頭燈未經申請公路主管機關施行臨時檢驗而擅自改裝為ＨＩ
    Ｄ燈泡，有「變更汽車電系等重要設備不申請公路主管機關
    施行臨時檢驗而行駛」之違規行為，依道路交通管理處罰條
    例第十八條第一項之規定，以臺北市政府警察局北市警交字
    第ＡＥＷ６０９４６６號舉發違反道路交通管理事件通知單
    ，指定應於九十七年一月十四日到案接受裁罰，嗣異議人不
    服，於九十七年一月四日提出申訴，經原處分機關調查後，
    仍認異議人有前開違規行為，依道路交通管理處罰條例第十
    八條第一項之規定，於九十七年三月二十日以北市裁二字第
    裁２２—ＡＥＷ６０９４６６號違反道路交通管理事件裁決
    書裁處異議人罰鍰二千四百元，並責令檢驗，異議人於九十
    七年三月二十日收受裁決書，於九十七年四月二日以刑事聲
    明異議狀向本院聲明異議等情，有刑事聲明異議狀（見本院
    卷第二、三頁）、臺北市政府警察局北市警交字第ＡＥＷ６
    ０９４６６號舉發違反道路交通管理事件通知單暨舉發照片
    （見本院卷第四頁）、臺北市交通事件裁決所九十七年三月
    二十日以北市裁二字第裁２２—ＡＥＷ６０９４６６號違反
    道路交通管理事件裁決書（見本院卷第七頁）、交通違規案
    件陳述書（見本院卷第八頁）及送達證書（見本院卷第十頁
    ）附卷足憑。
三、異議意旨略以：異議人係因機車車頭大燈燈泡損壞，臨時更
    換鹵素燈泡，該鹵素燈泡上方雖有氣體放電式燈泡，惟未安
    裝電線無法使用，且取締當時為白天，異議人並未開啟大燈
    ，舉發警員執意舉發，實有不平，為此請求撤銷原處分。
四、異議人於九十七年一月四日上午十時十六分許，騎乘車號：
    Ａ２Ｗ—８８８號重型機車行經臺北市○○○路、經貿一路
    交岔路口時，經警攔查發現該部機車之車頭燈未經申請公路
    主管機關施行臨時檢驗而擅自改裝為ＨＩＤ燈泡等情，有舉
    發照片附卷可憑（見本院卷第四頁），異議人復坦承伊未經
    申請公路主管機關施行臨時檢驗，臨時更換機車車頭燈為氣
    體放電式燈泡等情（見本院卷第三頁），是異議人有變更汽
    車電系等重要設備不申請公路主管機關施行臨時檢驗而行駛
    等情，應堪認定。異議人雖辯稱伊所更換氣體放電式燈泡未
    安裝電線，且未於日間開啟大燈云云，惟異議人未經公路主
    管機關檢驗合格即擅自更換氣體放電式燈泡而行駛，即已構
    成違法，應依道路交通管理處罰條例第十八條第一項之規定
    處罰，要與該無安裝電線或是否於日間開啟大燈無涉，是異
    議人所為上開辯解，要難採信。綜上堪認，上揭違規事實已
    臻明確，異議人所為辯解，要無可採，本件事證明確，異議
    人違規行為堪以認定，應依法處罰。
五、綜上所述，本件異議人於上開時、地有「變更汽車電系等重
    要設備不申請公路主管機關施行臨時檢驗而行駛」之違規事
    實應堪認定，原處分機關依道路交通管理處罰條例第十八條
    第一項之規定，裁處罰鍰二千四百元並責令檢驗，於法核無
    違誤。異議人聲明異議，指摘原處分不當，為無理由，應予
    駁回。
據上論斷，應依道路交通案件處理辦法第十九條，裁定如主文。
中    華    民    國    97    年    4     月    29    日
                        交通法庭法  官  李家慧
以上正本證明與原本無異
如不服本裁定應於送達後5日內向本院提出抗告狀
                                書記官  鄭淑丰
中    華    民    國    97    年    4     月    29    日


司法院資訊處製作；財團法人民間司法改革基金會備份。
